【裁判字號】    89,交易,581
【裁判日期】    900302
【裁判案由】    過失傷害
【裁判全文】
臺灣板橋地方法院刑事判決                        八十九年度交易字第五八一號
    公  訴  人  臺灣板橋地方法院檢察署檢察官
    被      告  乙○○
右列被告因過失傷害案件，經檢察官提起公訴（八十九年度偵字第八八○四號），本
院判決如左：
    主  文
乙○○因過失傷害人，處拘役參拾日，如易科罰金，以參佰元折算壹日。
    事  實
一、乙○○於民國八十九年一月十日下午，駕駛車牌號碼ＢＧ－七七五五號自用小客
    車，沿台北縣永和市○○路往中正路方向行駛，於同日下午三時許，行經臺北縣
    永和市○○路與保福路交岔口時，欲左轉往保福路方向行駛，其本應注意汽車行
    近行人穿越道前，應減速慢行，遇有行人穿越時，無論有無交通警察指揮或號誌
    指示，均應暫停讓行人先行通過，而依當時情形又無不能注意之情事，竟疏不注
    意，適甲○○於保福路之行人穿越道上，以步行穿越馬路之際，因乙○○疏未注
    意貿然左轉，其所駕汽車之右前方後視鏡擦撞甲○○，致甲○○倒於該汽車之前
    方車蓋上後復滾落地，因而受有頭部外傷併發腦震盪、左胸第八根肋骨骨折、雙
    下肢多處重度擦挫傷併發化膿發炎等傷害。
二、案經甲○○訴請臺灣板橋地方法院檢察署檢察官偵查起訴。
     理  由
一、訊據被告乙○○供承有於右揭時地駕車發生車禍致告訴人甲○○受傷之事實，惟
    其於偵訊中否認有過失，辯稱是告訴人由路旁衝出云云；至本院審訊中亦以伊於
    左轉前確實未見到人行道上有人，且當時伊有先暫停讓對向機車先行，之後車速
    僅二十公里左右，其或有疏未注意之處，但肇事發生實係告訴人自路旁衝出所致
    ，告訴人亦有過失等語辯之。經查：前開犯罪事實，除據告訴人甲○○指訴不移
    外，證人邱明珠於偵查中亦證稱：我聽到「澎」一聲，即探頭去看，看見被害人
    倒在被告車子引擎蓋上，又前行五、六公尺被害人才滑落地上等語（見臺灣板橋
    地方法院檢察署八十九年五月十九日訊問筆錄）；證人林金英亦於偵查中證稱有
    看見被害人由被告車子引擎蓋上滾下來等語（見臺灣板橋地方法院檢察署八十九
    年六月十三日訊問筆錄）。參以被告所供稱當時僅以右後照鏡擦撞告訴人，則告
    訴人於遭受碰撞之力量，竟足使其摔倒於汽車引擎蓋上，且前行五、六公尺後始
    摔落地面，可見衝撞力量非輕，足見被告車行甚速。故縱如被告所辯告訴人匆匆
    忙忙自路旁衝出，伊未及注意等語，然仍不足卸免被告駛經行人穿越道未減速並
    注意路旁行人之失責。
二、按汽車行近行人穿越道前，應減速慢行，遇有行人穿越時，無論有無交通警察指
    揮或號誌指示，均應暫停讓行人先行通過；道路交通安全規則第一百零三條定有
    明文。而道路交通安全規則要求車輛於行經行人穿越道時必須減速，其規範目的
    在於督促車輛駕駛人注意行人穿越道兩旁之行人，而被告雖猶辯稱當時沒有看到
    人行道上有人，惟參以本案偵查卷附之現場照片五紙，本案肇事事故發生之臺北
    縣永和市○○路、保福路路口地形寬闊，並無障礙物、路樹等遮蔽之物，且本案
    事實之發生在下午三時許，視線、視距應屬正常，衡情當無不能注意之情事，被
    告竟仍疏未注意人行道端正步行穿越之告訴人，而貿然前行通過，其有過失甚為
    明確。又縱認告訴人於穿越路口前未注意左右來車亦有疏失，然與被告有否過失
    之認定無涉，被告自不得據告訴人有過失等情以圖抵免自己過失之責。且本件肇
    事事故先後送請台灣省台北縣區車輛行車事故鑑定委員會鑑定，及臺灣省車輛行
    車事故鑑定委員會覆議，均認被告行經行人穿越道未讓告訴人先行為有過失，此
    有台灣省台北縣區車輛行車事故鑑定委員會北鑑字第八九六五七號鑑定意見書、
    臺灣省車輛行車事故覆議鑑定委員會九十年一月十七日府覆議字第八九二三八○
    號函所附覆議意見書附卷可參，更足論佐被告過失之責。而告訴人因被告前述過
    失行為，受有頭部外傷併發腦震盪、左胸第八根肋骨骨折、雙下肢多處重度擦挫
    傷併發化膿發炎等傷害，此有行政院衛生署嘉義醫院出具之診斷證明書一紙附卷
    ，足證被告過失行為與告訴人所受傷害間有相當因果關係。綜上所論，本案事證
    已臻明確，被告犯行堪以認定。
三、核被告所為，係犯刑法第二百八十四條第一項前段之過失傷害罪，其行經行人穿
    越道不依規定讓行人優先通行，因而致被害人受傷，應依道路交通管理處罰條例
    第八十六條第一項加重其刑。又被告行為後，刑法第四十一條已於九十年一月四
    日經立法院修正，總統於同年月十日公告，自同年月十二日起施行，依修正後之
    現行刑法第四十一條第一項前段規定：犯最重本刑為五年以下有期徒刑以下之刑
    之罪，而受六個月以下有期徒刑或拘役之宣告，因身體、教育、職業、家庭之關
    係或其他正當事由，執行顯有困難者，得易科罰金，較諸修正前之規定於被告有
    利，自應依刑法第二條第一項前段規定，適用修正後之刑法第四十一條第一項前
    段，諭知易科罰金之折算標準。本院審酌其無犯罪前科，此有台灣高等法院檢察
    署刑案紀錄一份在卷為憑，且審以被告之素行、過失程度、犯罪所生危害及迄未
    賠償告訴人損害等一切情狀，量處如主文所示之拘役刑，並諭知其易科罰金之折
    算標準。
據上論斷，應依刑事訴訟法第二百九十九條第一項前段、刑法第二條第一項前段、第
二百八十四條第一項前段、第四十一條第一項前段、道路交通管理處罰條例第八十六
條第一項、罰金罰鍰提高標準條例第一條前段、第二條，判決如主文。
本案經檢察官洪清秀到庭執行職務。
中      華      民      國      九十      年      三      月     二     日
                                臺灣板橋地方法院交通法庭
                                    法  官  林漢強
右正本證明與原本無異
如不服本判決應於送達後十日內向本院提出上訴狀
                                    書記官  黃大千
中      華      民      國      九十      年      三      月     二     日
附錄本案論罪科刑法條全文
刑法第二百八十四條第一項：因過失傷害人者，處六月以下有期徒刑，拘役或五百元
以下罰金，致重傷者，處一年以下有期徒刑，拘役或五百元以下罰金。


司法院資訊處製作；財團法人民間司法改革基金會備份。
